臺灣臺北地方法院刑事判決　　　　　　　 96年度訴字第878號
公　訴　人　臺灣臺北地方法院檢察署檢察官
被　　　告　乙○○
選任辯護人　陳守文律師
上列被告因偽造文書等案件，經檢察官提起公訴（九十六年度偵
字第一○七一一號），本院判決如下：
    主  文
乙○○無罪。
    理  由
一、公訴意旨略以：被告乙○○與共同被告丙○○〔業經臺灣高
    等法院以九十五年度上更（二）字第六五○號判決判處有期
    徒刑六月確定〕、甲○○（未據起訴，起訴書誤載為另案判
    決確定）共同意圖為自己不法所有，並基於概括犯意之聯絡
    ，由共同被告甲○○先經由跳蚤市場雜誌所刊登之廣告，向
    真實姓名、年籍不詳之男子，購得偽造之中國信託商業銀行
    卡號0000000000000000號及萬泰銀行卡號
    0000000000000000號之信用卡，並由共同
    被告丙○○於前開偽造信用卡背面簽名欄處偽造「王健銘」
    之署名，足以生損害於王健銘後，即開始尋找盜刷信用卡地
    點，並推由共同被告甲○○或丙○○持前開購得之偽造信用
    卡消費，被告則負責把風接應之工作。渠等於民國八十九年
    九月二十日下午四時二十五分許，至臺北縣永和市○○路○
    段四五之二號「今日通訊行」，推由共同被告丙○○持偽造
    之中國信託商業銀行卡號000000000000000
    0號信用卡，向店主涂玉萍刷卡詐取價值新臺幣（下同）三
    萬一千五百元之行動電話而行使之，值涂玉萍與上開發卡銀
    行確認該卡真偽之際，共同被告丙○○因心虛趁隙逃逸，致
    未能得手，足以生損害於王健銘及發卡之中國信託商業銀行
    對於客戶刷卡資料管理之正確性。渠等復承前開不法所有之
    概括犯意，於翌（二十一）日下午八時三十分許，至臺北縣
    淡水鎮○○街一號「超盈通訊流行廣場」，仍由共同被告丙○○持偽造之萬泰銀行卡號00000000000000
    00號之信用卡，向店主張文城刷卡詐取一萬一千八百四十
    五元之行動電話而行使之，經張文城辨識出該信用卡係偽造
    ，致未能得手，足以生損害於王健銘及發卡之萬泰銀行對於
    客戶刷卡資料管理之正確性，因認被告涉犯刑法第二百十六
    條、第二百十條之行使偽造私文書及同法第三百三十九條第
    三項、第一項之詐欺取財未遂罪嫌等語。
二、按犯罪事實應依證據認定之，無證據不得認定犯罪事實；不
    能證明被告犯罪或其行為不罰者，應諭知無罪之判決，刑事
    訴訟法第一百五十四條第二項、第三百零一條第一項分別定
    有明文。次按事實之認定，應憑證據，如未能發現相當證據
    ，或證據不足以證明，自不能以推測或擬制之方法，以為裁
    判之基礎；又認定犯罪事實所憑之證據，雖不以直接證據為
    限，間接證據亦包括在內，然而無論直接或間接證據，其為
    訴訟上之證明，須於通常一般之人不致有所懷疑，而得確信
    其為真實之程度者，始得據為有罪之認定；再認定不利於被
    告之事實，須依積極證據，苟積極證據不足為不利於被告事
    實之認定時，即應為有利於被告之認定，更不必有何有利之
    證據，最高法院四十年臺上字第八六號、七十六年臺上字第
    四九八六號及三十年上字第八一六號分別著有判例意旨可資
    參照。況刑事訴訟法第一百六十一條第一項亦規定，檢察官
    就被告犯罪事實，應負舉證責任，並指出證明之方法，是檢
    察官對於起訴之犯罪事實，應負提出證據及說服之實質舉證
    責任，倘其所提出之證據，不足為被告有罪之積極證明，或
    其指出證明之方法，無從說服法院以形成被告有罪之心證，
    基於無罪推定之原則，自應為被告無罪判決之諭知，最高法
    院九十二年度臺上字第一二八號著有判例意旨可資參照。
三、本件公訴意旨認被告涉有行使偽造私文書等罪嫌，無非依據
    被告之供述、共同被告丙○○於臺灣高等法院九十五年五月
    二日審理時之供述、證人涂玉萍、張文城於警詢時之證述、
    臺灣高等法院九十五年度上更（一）字第七六號及九十五年
    度上更（二）字第六五○號判決書影本各乙份、偽造信用卡
    （郵政龍卡）與今日電話器材行預購證明單（起訴書誤載為
    今日通訊行預購證明單）、信義通信簽帳單及超盈通信流行
    廣場交易憑單影本各一紙、內政部警政署刑事警察局（起訴
    書漏載刑事警察局）八十九年十月三出具之（八九）刑紋字
    第一四六九四○號及同年九月二十七日出具之（八九）刑紋
    字第一四三○五一號鑑驗書影本各一紙資為論據。訊據被告
    堅詞否認有何行使偽造私文書等犯行，辯稱：這兩次伊只是
    和丙○○、甲○○一起出去玩，都只是在車上，不知道他們
    下車要去盜刷，也沒有負責把風等語。
四、經查：
（一）按中華民國九十二年一月十四日修正通過之刑事訴訟法施
      行前，已繫屬於各級法院之案件，其以後之訴訟程序，應
      依修正刑事訴訟法終結之。但修正刑事訴訟法施行前已依
      法定程序進行之訴訟程序，其效力不受影響，刑事訴訟法
      施行法第七條之三定有明文。次按被告以外之人於審判外
      之言詞或書面陳述，除法律有規定者外，不得作為證據。
      被告以外之人於審判外之陳述，雖不符前四條之規定，而
      經當事人於審判程序同意做為證據，法院審酌該言詞陳述
      或書面陳述作成時之情況，認為適當者，亦得為證據。當
      事人、代理人或辯護人於法院調查證據時，知有刑事訴訟
      法第一百五十九條第一項不得為證據之情形，而未於言詞
      辯論終結前聲明異議者，視為有前項之同意，刑事訴訟法
      第一百五十九條第一項、第一百五十九條之五分別定有明
      文。查，本案所據以認定事實之證據，部分屬傳聞證據，
      惟檢察官、被告及其選任辯護人均未於本院言詞辯論終結
      前聲明異議，本院審酌該等言詞或書面陳述作成之情況，
      並無非出於任意性或不正取供，或違法或不當情事，且客
      觀上亦無不可信之情況，堪認為適當，依刑事訴訟法第一
      百五十九條之五第二項規定，均得作為證據，先予敘明。
（二）丙○○於八十九年九月間某日，在臺北市士林夜市附近拾
      獲王健銘所遺失之國民身分證一張後，將之侵占入己。而
      於不詳時日，以吹風機烤熱該國民身分證上之封膠，並將
      王健銘照片撕下，換貼自己之照片一張而予以變造，足以
      生損害於戶政主管機關對身分證管理之正確性及王健銘。
      復推由甲○○負責向跳蚤市場雜誌所刊登之廣告及其他真
      實姓名年籍不詳之成年男子購買偽造之中國信託商業銀行
      信用卡卡號000000000000000號、萬泰銀
      行信用卡卡號0000000000000000號各一
      張，並由丙○○在上開二張信用卡背面簽名欄處接續偽造
      「王健銘」之署名各一枚而偽造王健銘名義之私文書後，
      丙○○、甲○○及乙○○連續於八十九年九月二十日下午
      四時二十五分許，前往臺北縣永和市○○路○段四五之二
      號「今日通訊行」，由丙○○持偽造之中國信託商業銀行
      卡號0000000000000000號信用卡，向店
      主涂玉萍刷卡詐取價值三萬一千五百元之行動電話而行使
      之，值涂玉萍與上開發卡銀行確認該卡真偽之際，丙○○
      因心虛趁隙逃逸，致未能得手，足以生損害於王健銘及發
      卡之中國信託商業銀行對於客戶刷卡資料管理之正確性。
      復於翌（二十一）日下午八時三十分許，丙○○、甲○○
      及乙○○三人再度前往臺北縣淡水鎮○○街一號「超盈通
      訊流行廣場」（該行借用信義通信行之名義辦理刷信用卡
      出售貨物），由丙○○持偽造之萬泰銀行卡號00000
      00000000000號之信用卡，向店主張文城刷卡
      詐取一萬一千八百四十五元之行動電話而行使之，經張文
      城辨識出該信用卡係偽造，致未能得手，足以生損害於王
      健銘及發卡之萬泰銀行對於客戶刷卡資料管理之正確性，
      經臺灣高等法院以九十五年度上更（二）字第六五○號判
      決判處有期徒刑六月確定等事實，業據被告於本院審理時
      供承不諱，復經證人涂玉萍、張文城於警詢時供述明確，
      並有內政部警政署刑事警察局八十九年九月二十七日（八
      九）刑紋字第一四三○五一號鑑驗書、八十九年十月三日
      （八九）刑紋字第一四六九四○號鑑驗書、偽造信用卡（
      郵政龍卡）、今日通訊行預購證明單、信義通信簽帳單、
      超盈通信流行廣場交易憑單、臺灣高等法院九十五年度上
      更（二）字第六五○號判決及臺灣高等法院被告前案紀錄
      表各一份在卷可稽。被告雖有同往，惟被告是否共同犯罪
      ，仍應審視其是否有共同之犯意聯絡及行為分擔。
（三）又依證人涂玉萍於警詢時供稱：於八十九年九月二十日下
      午四時二十五分，丙○○至該店填寫預購單，並刷卡消費
      購買金額為三萬一千五百元之行動電話，伊當時有核對其
      身分證件，姓名為王健銘，身分證號碼為Ｚ000000
      000號，但伊與銀行確認時，丙○○隨即匆忙離去，而
      留下卡號為0000000000000000號信用卡
      ，致交易未成等語；證人張文城於警詢時供稱：於八十九
      年九月二十一日晚上八時三十分許，丙○○至該店欲以信
      用卡刷卡消費，購買行動電話填寫交易憑單及簽帳單，因
      其所持信用卡經伊確認係為偽卡，伊告知其不得以此卡消
      費，並告知其購物需出示證件，但該男子並未出示證件，
      並稱先去領錢後，再至店內購買手機，隨即離開，之後並
      未再至該店，所以交易未成等語可知，被告於丙○○進入
      今日通訊行、超盈通信流行廣場刷卡消費時並未入內，更
      未對之有何言語或行動，本院自難僅以被告當時在今日通
      訊行、超盈通信流行廣場店門外，遽認被告與丙○○就前
      開犯行有犯意聯絡及行為分擔。
（四）再共同被告丙○○於臺灣高等法院九十五年度上更（一）
      字第七六號案件九十五年三月八日審理時先以證人身分到
      庭證稱：乙○○參加過三次，除八十九年十月二十三日被
      查獲的那一次外，兩次是去通信行刷卡購物，兩次都是伊
      等三個人去買手機。乙○○參加購買手機的第一次應該不
      清楚要去購買手機，是甲○○叫他來的，第二次乙○○知
      道伊要去買手機，但是伊想乙○○不知道伊盜刷信用卡，
      伊也沒有告訴乙○○伊要盜刷信用卡購物，更沒有要乙○○加入盜刷行為，伊所持盜刷的信用卡都是甲○○在保管
      ，伊沒有看到乙○○持有過，也沒有看過甲○○交付乙○○持之盜刷購物。伊當時進到商店持偽造信用卡刷卡時，
      乙○○在商店外面，甲○○叫伊一個人進商店就好，伊沒
      有叫乙○○在商店外面把風等語，復於本院九十六年十月
      十七日審理時以證人身分到庭結證稱：當時伊原本約乙○○出來想說伊去完手機行買手機，可以一起吃飯，所以跟
      他說有可以賺錢的機會，約他出來吃飯，伊沒有明講什麼
      機會，後來也沒有談。伊刷的偽卡是甲○○給伊的，當時
      乙○○並不在場，伊也沒有跟乙○○說伊要持偽卡去通訊
      行刷手機，至於甲○○有沒有跟乙○○說伊不知道，伊持
      偽卡去刷卡時，乙○○都在外面車上等伊，伊沒有跟他說
      伊去做什麼，伊沒刷成功回到車上後，並沒有跟乙○○說
      原因，乙○○也沒有問伊為何沒有刷出來。當時其實也不
      需要人家把風，因為就是伊自己進去，刷到就拿走，刷不
      到就算了等語，核與被告所辯：這兩次伊只是和丙○○、
      甲○○一起出去玩，都只是在車上，不知道他們下車要去
      盜刷，也沒有負責把風等語大致相符，被告所辯前詞非不
      足採信。
（五）至於共同被告丙○○於八十九年十月二十三日警詢時固供
      稱：伊等是由伊去店家盜刷、選物品，甲○○負責選地點
      盜刷、提供偽卡、交通工具、變賣物品（盜刷），如乙○○在時，他幫忙在外面看有何狀況等語；復於本院九十年
      度訴字第四六二號案件九十年七月四日審理時供稱：當時
      甲○○叫伊找乙○○出來，伊主觀認為叫乙○○來，就是
      要他日後代替伊的位置去盜刷。乙○○有看到甲○○把信
      用卡給伊，然後伊就一個人進去店裡，乙○○跟甲○○在
      店外等，當卡刷不出來時，伊就離開店裡，並跟甲○○說
      卡刷不出來，伊有問甲○○為什麼，甲○○說有可能是店
      家的讀卡機有問題，乙○○只是在旁邊聽而已，伊等之後
      到第二間店時，乙○○與甲○○留在店外，照情形推斷伊
      認為乙○○已經知道伊等在盜刷信用卡等語，並於臺灣高
      等法院九十五年度上更（一）字第七六號案件九十五年五
      月二日審理時以證人身分到庭證稱：伊買手機有三次，乙○○有參加二次，那兩次的確實地點伊不清楚，因為時間
      過了很久，每次都是甲○○開車，甲○○開車到店門口，
      就叫伊下車進店刷卡購物，所以伊不能確實知道進去的店
      的方位及地址等語。然共同被告丙○○於本院九十年度訴
      字第四六二號案件九十年七月四日審理時亦供稱：伊等三
      人沒有就乙○○將來要代替伊的事進行討論，伊找乙○○
      出來時，也沒有告訴乙○○說伊要做什麼，只告訴乙○○
      說等一下才要出去玩，伊先幫別人買手機。而伊等三人在
      一起時，沒有討論盜刷信用卡要如何分錢，也沒有提到有
      賺錢的方法，直到被抓的那次有跟他說有轉錢的事，伊三
      次盜刷未成功出來，乙○○也都沒有問什麼等語，復於本
      院九十六年十月十七日審理時以證人身分到庭結證稱：伊
      持偽卡去刷卡時，乙○○都在外面車上等伊，伊覺得把風
      就是在車上等的意思，所以在警詢時伊才會說乙○○都在
      外面把風等語，足認證人丙○○持上開偽造之信用卡分別
      進入今日通訊行、超盈通信流行廣場刷卡消費時，被告均
      未一同入內，證人丙○○亦未曾告知被告其欲持前開偽造
      之信用卡盜刷購買行動電話，本院自難僅因證人丙○○曾
      主觀臆測被告就其所為前開犯行知情，即認被告與證人丙○○就前開犯行有犯意聯絡及行為分擔可言。
（六）此外，復查卷內並無其他積極證據足資認定被告與證人丙○○就前揭行使偽造私文書等犯行有犯意聯絡及行為分擔
      ，揆諸前開說明，被告被訴行使偽造私文書等罪嫌，即屬
      不能證明。
五、綜上所述，被告辯稱其並未參與行使偽造私文書一事，尚堪
    採信。公訴人所舉之證據與所指出之證明方法尚未足使本院
    確信被告犯罪，此外，復查無其他積極證據足資證明被告有
    何行使偽造私文書等犯行，揆諸首揭規定及說明，不能證明
    被告犯罪，依法應諭知無罪之判決。
據上論斷，應依刑事訴訟法第三百零一條第一項，判決如主文。
本案經檢察官陳清茂到庭執行職務
中　　華　　民　　國　九十六　年　 十一 　月 　十四 　日
              臺灣臺北地方法院刑事第一庭
                  審判長法　官  陳興邦
                        法  官  劉素如
                        法  官  雷淑雯
以上正本證明與原本無異。
如不服本判決，應於判決送達後十日內向本院提出上訴狀（應抄
附繕本）。
                        書記官  胡詩唯
中　　華　　民　　國　九十六　年　 十一 　月 　十四 　日
